臺灣高等法院交通事件裁定　　　　　　 96年度交抗字第700號
抗　告　人
即　異議人
即受處分人　甲○○
上列抗告人因違反道路交通管理處罰條例案件，不服臺灣板橋地
方法院，中華民國96年7月19日所為裁定（96年度交聲字第747號
），提起抗告，本院裁定如下：
    主  文
抗告駁回。
    理  由
一、按汽車駕駛人，行經有燈光號誌管制之交岔路口闖紅燈者，
    處新臺幣（下同）1800元以上5400元以下罰鍰；又汽車駕駛
    人，駕駛汽車有違反本條例之行為，經交通勤務警察或依法
    令執行交通稽查任務人員制止時，不聽制止或拒絕停車接受
    稽查而逃逸者，除按各該條規定處罰外，處新臺幣3000元以
    上6000元以下罰鍰；另汽車駕駛人有第60條第1 項之情形者
    ，除依原條款處罰鍰外，並予記違規點數一點，道路交通管
    理處罰條例第53條第1項、第60條第1項、第63條第1項第1款
    分別定有明文。再者，同條例第7條之2第1項第1 款、第4款
    及第4 項分別規定「汽車駕駛人之行為有下列情形之一，當
    場不能或不宜攔截製單舉發者，得逕行舉發：一、闖紅燈或
    平交道。四、不服指揮稽查而逃逸。第一項逕行舉發，應記
    明車輛牌照號碼、車型等可資辨明之資料，以汽車所有人為
    被通知人製單舉發。」，故交通勤務警察或依法執行交通稽
    查任務之人員發現汽車駕駛人涉有違規情事時，原則上固須
    當場攔截而製單舉發，此除可立即明確告知汽車駕駛人涉有
    交通違規情事外，亦可讓汽車駕駛人得當場陳述意見，避免
    交通稽查人員有所誤判，而可即時獲得補救。惟考量上開條
    例第7條之2第1項第1款至第5 款所列舉之道路違規行為，其
    發生往往係在瞬間，抑或係於交通稽查人員執行勤務時所恰
    巧目睹之違規情事，且如有事實上不能當場攔截或依照比例
    原則不宜當場攔截製單舉發時，為達有效維護交通秩序及保
    障交通安全之行政目的，故特別立法賦予交通稽查人員得於
    事後逕行製單舉發之權限。職是，如有上開各款所示之情形
    ，而交通稽查人員不能或不宜當場攔截製單舉發者，自可於
    事後逕行舉發，其因而舉發違規之程序尚難謂有何違法。
二、本件原處分認異議人即受處分人甲○○於民國96年4月12 日
    下午3時20 分許，騎乘楊麗香所有之車號K8V─999號重型機
    車，行經臺北縣三重市○○路○段264巷口闖紅燈違規，經臺
    北縣警察局三重分局永福派出所執勤員警以警笛、手勢示意
    停車受檢，惟其並未理會拒絕停車接受稽查，且加速逃逸，
    遂依所記下車號、車種、顏色核對電腦車籍資料無誤後，掣
    單逕行舉發該機車所有人，嗣原處分機關依該車所有人之申
    請歸責於駕駛人甲○○，並據舉發機關查處結果，認受處分
    人騎乘機車有上開違規行為，乃依道路交通管理處罰條例第
    60條第1項、第63條第1項第1款（原裁決書漏未記載第1款，
    惟不影響其裁決效力）規定，裁處罰鍰3000元，並記違規點
    數一點。
三、異議意旨略以：異議人騎乘上開機車行經本件違規地點，惟
    該路段正在興建捷運工程，因而未注意該處設有紅綠燈號誌
    ，就直接騎過去，當時沒有聽到警察吹哨子的聲音，也沒有
    看到警察，如果有看到紅燈或是警察在該處，豈敢闖紅燈云
    云。
四、經查：
    (一)異議人於前揭時、地騎乘楊麗香所有之車號K8V─999號重
      型機車，沿臺北縣三重市○○路○段往三和路3段方向行駛
      ，行經三和路4段264巷口，闖紅燈穿越該路口，適為斯時
      於三和路4段218巷口擔任路檢勤務之臺北縣政府警察局三
      重分局永福派出所員警發現，經以警笛、手勢示意停車受
      檢，惟駕駛人看到後並未停車接受稽查而加速往三和路方
      向逃逸之事實，業據證人即本件舉發員警王安昔於原審調
      查時到庭結證綦詳（見原審96年7月6日訊問筆錄），並繪
      製現場圖一紙附卷為證，且有臺北縣政府警察局96年4月1
      2日北縣警交字第C00000000號舉發違反道路交通管理事件
      通知單、臺北縣政府警察局三重分局96年5月18 日北縣警
      重交申字第0960021614號書函影本各一件在卷可稽，雖異
      議人辯稱：因該路段正興建捷運工程，故沒看到紅綠燈，
      亦未看到警察云云，惟依上開現場圖觀之，捷運工地係在
      異議人行車方向之對面，與異議人所應遵循之號誌燈號設
      置地點顯無妨礙，而證人當時所處之臨檢位置係在異議人
      行車路徑正前方，參以證人王安昔證稱：「當時並無任何
      遮蔽物使該路段駕駛無法看到該處紅綠燈」等語，足認異
      議人於穿越該路口時對於燈號顯示之情狀及警員攔停之舉
      措，應可清楚看見。
　(二)審諸本件證人所證情節，並無不合常理或矛盾之處，其所
  　　為證詞業已清楚證述異議人騎乘前揭機車，於上開時、地
   　 確有不依規定二段式左轉及拒絕停車接受稽查而逃逸之交
    　通違規情事。至除該證人之證詞外，固無另以錄影或照相
  　　等方式所拍攝之車輛違規錄影帶或照片可資證明。惟一般
   　 警員執行交通勤務，依法並未要求就上開駕車逃逸等違規
      事項必須錄影或拍照存證，且因此等違規情事均發生於一
      剎那之間，除非於案發當時恰有預先錄影或擺設可供緊急
      照相之設備，否則要求值勤警員或舉發機關緊急錄影或照
      相，並須以此為證，顯於執行勤務之實況甚有困難。職是
      ，本院以為雖無違規錄影帶或照片等證據資料另為佐證，
      但案發當時之現場值勤警員係依法執行公務，其與異議人
      並不認識，亦無任何嫌隙可言，當不至甘冒涉犯偽證罪之
      風險，蓄意構陷異議人有上開違規行為，故該警員上述之
      證言應可採信。
五、綜上所述，異議人騎乘機車於前揭時、地，行經有燈光號誌
    管制之交岔路口闖紅燈、拒絕停車接受稽查而逃逸之違規事
    實明確，異議人上開所辯委係卸責之詞，應不足採。從而，
    原處分機關援引上揭規定，就「違反道路交通管理處罰條例
    之行為，拒絕停車接受稽查而逃逸」之違規，裁處罰鍰3000
    元，並記違規點數一點，於法並無違誤，原審以本件聲明異
    議為無理由，依道路交通案件處理辦法第19條之規定，裁定
    異議駁回，經核並無不合。抗告人抗告意旨略以：伊當時是
    戴著全罩式的安全帽，警員不可能看出他闖紅燈，且當時大
    家的車子都停在紅綠燈口，不可能只有伊闖紅燈，如果只有
    伊的車子闖紅燈，也應該會被攔下來才對，指摘原裁定不當
    。惟查，受處分人當時騎乘上揭重型機車於上開時地闖紅燈
    違規，經警員以警笛、手勢示意停車受檢，受處分人看到後
    並未停車接受稽查而加速往三和路方向逃逸之事實，業據證
    人即本件舉發員警王安昔於原審調查時到庭結證綦詳，本件
    抗告意旨指摘原裁定不當為無理由，應予駁回。
據上論斷，應依道路交通案件處理辦法第26條，刑事訴訟法第41
2條，裁定如主文。
中　　華　　民　　國　　96　　年　　9 　　月　　20　　日
                  刑事第三庭  審判長法　官　許國宏
　　　　　　　　　　　　　　　    　法  官　許增男
　　　　　　　　　　　　　　　    　法  官　楊貴志
以上正本證明與原本無異。
不得再抗告。
                                    書記官　陳盈璇
中　　華　　民　　國　　96　　年　　9 　　月　　20　　日
